【裁判字號】    99,交易,370
【裁判日期】    991004
【裁判案由】    業務過失傷害
【裁判全文】
臺灣臺北地方法院刑事判決             99年度交易字第370號
公  訴  人  臺灣臺北地方法院檢察署檢察官
被      告  甲○○
上列被告因業務過失傷害案件，經檢察官提起公訴（99年度調偵
字第421號），本院判決如下：
    主  文
甲○○從事業務之人，因業務上之過失傷害人，處有期徒刑月
，如易科罰金，以新臺幣壹仟元折算壹日。
    事  實
一、甲○○為營業小客車駕駛，平日駕駛車牌號碼050-YG號營業
    小客車載送乘客為業，為從事業務之人。於民國98年9月8日
    19時10分許，駕駛上開營業小客車，沿臺北巿羅斯褔路由北
    向南行駛，途經臺北巿中正區○○○路○段62巷口，其本應
    注意兩車併行之間隔，隨時採取必要之安全措施，且當時天
    候晴、夜間有照明、路面乾燥無缺陷、亦無障礙物、視距良
    好，並無不能注意之情事，適有乙○○騎乘車牌號碼CXT-13
     6號重型機車沿同向在上開營業小客車前併行行駛，甲○○
    竟疏未注意保持安全間隔及隨時採取必要安全措施，致上開
    營業小客車右前車與上開重機車之左後車身相撞，致乙○○
    人車倒地，並受有左胸挫傷及腦震盪等傷害。事發後由路人
    協助報警並通知救護車到場，甲○○於據報前往現場處理之
    有偵查權之員警林大友尚不知肇事者前，坦承其為肇事者並
    表示願接受裁判之意。
二、案經乙○○訴由臺北巿政府警察局中正第二分局報告臺灣臺
    北地方法院檢察署檢察官偵查起訴。
    理  由
壹、證據能力
    按被告以外之人於審判外之陳述，雖不符刑事訴訟法第159
    條之1、159條之2、159條之3、159條之4等規定，而經當事
    人於審判程序同意作為證據，法院審酌該言詞陳述或書面陳
    述作成時之情況，認為適當者，亦得為證據。當事人、代理
    人或辯護人於法院調查證據時，知有第159條第1項不得為證
    據之情形，而未於言詞辯論終結前聲明異議者，視為有前項
    之同意，刑事訴訟法第159條之5定有明文。本案當事人就下
    述證據方法之證據能力，於言詞辯論終結前均未異議，而經
    本院審酌各該證據方法之作成時，並無其他不法之情狀，均
    適宜為本案之證據，依刑事訴訟法第159條之5之規定，有證
    據能力。
貳、實體認定
一、訊據被告甲○○固然坦承於前揭時、地駕駛上開計程車行經
    羅斯福路由北向南第三車道上與告訴人乙○○所騎乘機車發
    生擦撞，告訴人因此人車倒地成傷之事實，惟矢口否認有何
    業務過失傷害犯行，辯稱：是告訴人的機車把手撞到我的後
    照鏡，當時車子很多，我無法閃，告訴人的傷勢我無法判斷
    云云。經查：
  (一)上揭犯罪事實，業經證人即告訴人乙○○於本院審理時證稱
    ：我在98年9月8日晚上7時左右，發生車禍，當天是騎乘機
    車，要從臺北往新店，是走羅斯褔路第二個車道，當時綠燈
    剛亮剛剛起步，我要直行往新店方向，我就直直騎著，那天
    沒有下雨，光線、視線都蠻好的，我聽到左後方有「叭」一
    聲的喇叭聲，我就轉頭稍微往後看，就看到一輛計程車在我
    的左後方，應該是在第三車道，距離很近。後來我就被撞倒
    了，後來我就昏迷了，其他的事情我就不知道了，我也完全
    不知道是被什麼撞到的，應該是機車左邊後座那裡被撞到，
    後來感覺機車搖了一下我就往右倒地了。我因此而有腦震盪
    以及左胸挫傷。機車的右邊都有受損，因為是往右倒下去的
    ，所以右邊都有損壞。我有稍微醒一下，有看到我的機車以
    及計程車停在路中間，有看到計程車右方向燈有亮著，所以
    我想會不會是因為有人要招手，所以被告的計程車才要往右
    靠等語明確，佐以被告於偵查中坦承有前揭犯行，復有道路
    交通事故現場圖、道路交通事故談話紀錄表、補充資料表、
    道路交通事故調查報告表(一)、(二)各1紙、照片18張在卷可稽
    （見99年度偵字第931號偵查卷第9至15頁及第20至28頁），
    而告訴人因本件交通事故受有左胸挫傷及腦震盪之傷害，亦
    有國防醫學院三軍總醫院附設民眾診療服務處診斷證明書2
    份附卷可憑（見前揭偵查卷第4至5頁），此部分事實，應可
    認定。被告辯稱係遭告訴人機車把手碰撞並未撞到告訴人，
    無法判斷其傷勢云云，顯係卸責之詞，不足採信。
  (二)按汽車行駛時，駕駛人應注意車前狀況及兩車併行之間隔，
    並隨時採取必要之安全措施，道路交通安全規則第94條第3
    項定有明文。查被告於事發時本應注意是否有其他車輛接近
    ，保持安全間隔，並隨時採取必要之安全措施，被告為職業
    駕駛人，對此誠難諉稱不知，而依當時天候晴、夜間有照明
    、路面乾燥無缺陷、亦無障礙物、視距良好，有道路交通事
    故調查報告表附卷可稽，並無不能注意之情事，竟疏未注意
    告訴人騎乘機車之動態及保持安全間隔，致兩車發生擦撞釀
    致事故，則告訴人因本件車禍所受傷害，與被告之過失行為
    間有相當因果關係。
  (三)綜上，被告上開犯行，事證明確，堪以認定，應依法論科。
二、論罪科刑
  (一)核被告所為，係犯刑法第284條第2項前段之業務過失傷害罪
    。按汽車駕駛人，無駕駛執照駕車、酒醉駕車、吸食毒品或
    迷幻藥駕車、行駛人行道或行經行人穿越道不依規定讓行人
    優先通行，因而致人受傷或死亡，依法應負刑事責任者，加
    重其刑至二分之一，道路交通管理處罰條例第86條第1項定
    有明文，本件被告前雖經依法考領駕駛執照，但其所考領之
    駕駛執照已於91年間經主管機關註銷，業據被告自承在案，
    並有證號查詢汽車駕駛人資料在卷可按（見本院卷第6頁）
    ，是本件車禍發生時，確屬無照駕駛。被告為汽車駕駛人，
    無駕駛執照駕車，因而致告訴人受傷，應依上揭規定，就其
    所犯業務過失傷害部分加重其刑。又本件車禍於報案時係由
    路人代為報案，業據被告供陳在卷，且臺北市政府警察交通
    大隊中正分隊警員林大為於上揭車禍發生後據報前往處理時
    ，被告在現場向警員林大為坦承為上揭車禍肇事人等情，有
    臺北市○○○○○道路交通事故肇事人自首情形紀錄表、臺
    北市政府警察局中正分局交通分隊交通事故談話紀錄表、道
    路交通事故現場圖附卷足憑（見前揭偵查卷第9、11、17頁
    ），堪認被告犯本罪後，在有偵查犯罪職權之機關未發覺犯
    人為何人前，即自首為肇事人，且於事後接受審判，核符刑
    法第62條前段規定自首之要件，爰依上揭規定，就被告所犯
    業務過失傷害罪部分，減輕其刑，並依法先加後減之。
  (二)審酌被告雖無前科，素行尚佳，惟其係從事駕駛業務之人，
    本負有較高之注意義務，竟疏於注意車前狀況及兩車併行之
    間隔，復未採取必要之安全措施，因上開過失情節，對告訴
    人造成身體之傷害，被告之過失程度及告訴人所受損害之程
    度，暨被告否認犯行，且曾與告訴人達成和解後，迄未履行
    和解條件或賠償告訴人損失，再兼衡其品行等一切情狀，量
    處如主文所示之刑，並諭知易科罰金折算標準，以示懲儆。
據上論斷，應依刑事訴訟法第299條第1項前段，道路交通管理處
罰條例第86條第1項，刑法第284條第2項前段、第62條前段、第
41 條第1項前段，刑法施行法第1條之1，判決如主文。
本案經檢察官郭郁到庭執行職務。
中    華    民    國    99    年    10    月    4    日
                  刑事第七庭    審判長法  官  林庚棟
                                      法  官  林勇如
                                      法  官  章曉文
以上正本證明與原本無異。
如不服本判決應於收受送達後10日內向本院提出上訴書狀，並應
敘述具體理由；其未敘述上訴理由者，應於上訴期間屆滿後20日
內向本院補提理由書（均須按他造當事人之人數附繕）「切勿逕
送上級法院」。
                                      書記官  林義盛
中    華    民    國    99    年    10    月    4     日
附錄本案論罪法條
中華民國刑法第284條
因過失傷害人者，處6月以下有期徒刑、拘役或5百元以下罰金，
致重傷者，處1年以下有期徒刑、拘役或5百元以下罰金。
從事業務之人，因業務上之過失傷害人者，處1年以下有期徒刑
、拘役或1千元以下罰金，致重傷者，處3年以下有期徒刑、拘役
或2千元以下罰金。

司法院資訊處製作；財團法人民間司法改革基金會備份。
